臺灣高等法院臺中分院民事判決　九十年度重上更(二)字第一五號
　　　上　訴　人　甲○○
　　　上　訴　人　乙○○
　　　複　代理人　丁○○
　　　法定代理人　戊○○
　　　被上訴人　　丙○○
右當事人間返還價金事件，上訴人對於中華民國八十五年十一月二十八日臺灣臺中地
方法院八十四年度重訴字第二五二號第一審判決提起上訴，經最高法院第二次發回更
審，本院判決如左：
      主      文
原判決關於駁回上訴人後開第二項、第三項之訴部分及其假執行之聲請，暨訴訟費用
之裁判均廢棄。
被上訴人龍輝建設股份有限公司應給付上訴人甲○○新臺幣柒拾捌萬貳仟伍佰捌拾玖
元、給付上訴人乙○○新臺幣肆拾伍萬元，及均自民國九十年一月十二日起至清償日
止，按年息百分之五計算之利息。
被上訴人丙○○應給付上訴人甲○○新臺幣參佰壹拾壹萬元、給付上訴人乙○○新臺
幣貳佰參拾玖萬元，及均自民國九十年一月十二日起至清償日止，按年息百分之五計
算之利息。
上訴人甲○○其餘上訴及其餘追加之訴均駁回。
上訴人乙○○其餘上訴及追加之訴均駁回。
第一、二審及發回前第三審訴訟費用（追加部分除外）由被上訴人負擔。
上訴人乙○○追加之訴訴訟費用由上訴人乙○○負擔。
上訴人甲○○追加之訴訴訟費用，由被上訴人負擔陸分之一，餘由上訴人甲○○負擔
。
本判決所命給付，於上訴人甲○○以新臺幣貳拾陸萬元、壹佰零參萬陸仟元或等值可
轉讓臺灣銀行臺中分行之定期存單，依序為被上訴人龍輝建設股份有限公司、丙○○
供擔保後；上訴人乙○○以新臺幣拾伍萬元、柒拾玖萬陸仟元或等值可轉讓臺灣銀行
臺中分行之定期存單，依序為被上訴人龍輝建設股份有限公司、丙○○供擔保後，得
假執行；但被上訴人龍輝建設股份有限公司如於假執行程序實施前，以新臺幣柒拾捌
萬貳仟伍佰捌拾玖元、肆拾伍萬元，依序為上訴人甲○○、乙○○預供擔保；被上訴
人丙○○如於假執行程序實施前，以新臺幣參佰壹拾壹萬元、貳佰參拾玖萬元，依序
為上訴人甲○○、乙○○預供擔保，均得免為假執行。
上訴人其餘假執行聲請均駁回。
    事實及理由
一、本件上訴人於民國八十四年六月十三日向原審起訴，先位聲明依民法第三百五十
    九條物之瑕疵解除契約法律關係請求被上訴人應給付上訴人甲○○新臺幣（下同
    ）三百八十萬元、給付上訴人乙○○二百八十四萬元，及均自起訴狀繕本送達翌
    日起至清償日止按年息百分之五計算利息，嗣於本院前審再依民法第二百六十條
    契約解除損害賠償請求權，擴張聲明請求其等給付銀行貸款利息之損失，而求為
    命被上訴人應給付上訴人甲○○四百六十七萬七千七百五十七元，上訴人乙○○
    三百四十八萬四千二百九十六元，及均自九十年一月十一日解約之翌日起至清償
    日止，按年息百分之五計算之利息，於本審就上開其等給付銀行利息之損失，又
    追加不當得利及契約法律關係主張之，核上訴人此部分之追加，符合民事訴訟法
    第四百四十六條第一項但書、第二百五十五條第一項第二款之規定，自得為之。
    至上訴人於原審備位聲明部分，因第一審併為判決上訴人全部敗訴後，上訴人僅
    就上開先位聲明部分提起上訴，備位聲明敗訴部分，則未據上訴，備位聲明部分
    自不在本院審理範圍，均合先敘明。
二、本件上訴人起訴主張：
　(一)、上訴人甲○○、乙○○於八十三年七月間，分別向被上訴人龍輝建設股份有限
　　　公司（下稱龍輝公司）、丙○○購買坐落台中市區○○段二二五－六、二二五
　　　－八地號土地上合建之東方巴黎商業廣場大樓地下一樓編號Ｂ１樓五五號，及
　　　Ｂ１樓二八號之攤位及基地應有部分。兩造約定系爭大樓地上一、二、三層為
　　　各式百貨，地下一樓為美食廣場，並於八十三年底招商開幕，故上訴人買受各
　　　該攤位擬供自行或出租他人營商。詎被上訴人有如下給付遲延、給付不能、不
　　　完全給付、物之瑕疵事由，因此，上訴人於第一審民事起訴狀內即聲明以起訴
　　　狀繕本送達被上訴人為解除權之行使，再於九十年一月十一日當庭以給付不能
　　　為由為解除權之行使。茲說明解除權行使事由如下：
　　1.被上訴人給付遲延：本件依被上訴人龍輝公司與上訴人所簽定之房屋預定買賣
　　　契約書第八條前段約定：「本建築工程自取得使用執照日起一百八十個工作天
　　　完工」，系爭標的係於八十三年四月三十日取得使用執照，自是日起計算，至
　　　遲應於八十三年十二月十一日完工，且龍輝公司亦大量散發上載「八十三年底
　　　開店之廣告」，然被上訴人龍輝公司竟遲於八十四年三月十六日始通知上訴人
　　　交屋，甚至到現在為止仍未交屋，顯已構成給付遲延，上訴人自得爰引民法第
　　　二百二十九條第一項及第二百五十五條規定解除契約。
　　2.不完全給付及物之瑕疵事由：兩造於八十三年七月二十七日簽訂房屋預定買賣
　　　契約書中註明「地下美食街熱食部分統一設置排油煙機之風管以利攤位營運，
　　　另每戶各裝置獨立瓦斯錶」，同日簽訂之「東方巴黎商業廣場營運管理規約」
　　　亦載明地下一樓創意美食，係規畫經營魯肉飯、魷魚羹、炒飯、炒麵、韓國烤
　　　肉等使用燃具之餐飲。被上訴人雖於八十四年三月十六日通知上訴人交屋，惟
　　　被上訴人當時擬交付之攤位面積太小，且系爭標的物並未如具有兩造上開約定
　　　設置排油煙機之風管、獨立瓦斯錶等，即尚未達可供「美食廣場」並予熱食等
　　　小吃業等使用狀態，是以被上訴人龍輝公司並未依債之本旨實行提出給付，顯
　　　屬不完全給付。且上訴人以每坪近百萬的高價購買該等建物，乃因雙方間約定
　　　該建物有適合營商之品質存在，亦為被上訴人之海報所宣傳，被上訴人擬交付
　　　之商品既欠缺被上訴人所保證之品質，為物之瑕疵，上訴人自得依民法第三百
　　　五十九條規定解除契約。
　　3.被上訴人給付不能：系爭買賣標的位於東方巴黎大樓內，而東方巴黎大樓因具
　　　有重大偷工減料之瑕疵而遭台中市政府評估為危險建築，已發包預定拆除，並
　　　經行政院公共工程委員會最終鑑定判定為仍須拆除重建之建築物，且本件系爭
　　　標的物已因地震之故致無法交付，業成給付不能之狀態，而該不能給付之原因
　　　又可歸責於被上訴人龍輝公司，故上訴人自得依民法第二百二十六條及第二百
　　　五十六條規定解除契約。
　(二)、給付金額部分：
　　1.上訴人甲○○係給付被上訴人龍輝公司六十三萬元（自備款十八萬元、銀行貸
　　　款四十五萬元）、交付被上訴人丙○○三百十一萬元（自備款八十六萬元及銀
　　　行貸款二百二十五萬元），合計共三百七十四萬元；上訴人乙○○係交付被上
　　　訴人龍輝公司四十五萬元（自備款十三萬元及銀行貸款三十二萬元）、交付被
　　　上訴人丙○○二百三十九萬元（自備款八十二萬元及銀行貸款一百五十七萬元
　　　），合計共二百八十四萬元。故上訴人解除契約後，被上訴人自應各別返還其
　　　所受領之價金。又依該房屋預定買賣契約書第十五條、第十七條，及系爭土地
　　　預定買賣契約書第六條第四款及第七條約定，房屋預定買賣契約與土地預定買
　　　賣契約兩者，任一契約經合法解約時，另一契約亦同時解除失效。上訴人既已
　　　於八十四年五月二十九日、八十九年七月十四日以存證信函、律師函通知被上
　　　訴人補正改善系爭買賣標的之瑕疵，被上訴人仍未補正改善，則上訴人自得於
　　　九十年一月十一日鈞院更一審審理時當庭依據民法二百五十四條、第三百五十
　　　九條及首揭契約約定解除系爭房屋預定買賣契約，則關於土地預定買賣契約當
　　　應依兩造契約約定同時解除失效。則上訴人自得依民法二百五十九條第二款分
　　　別請求被上訴人各別返還其所受領之價金。
　　2.被上訴人龍輝公司於八十四年一月十日與上訴人甲○○曾簽立承諾書，約定龍
　　　輝公司願負擔銀行貸款核撥後（八十四年四月十三日核撥）超過三十日以上之
　　　貸款利息，故上訴人甲○○自得依該無名契約請求被上訴人龍輝公司返還自八
　　　十四年五月十三日已支付之銀行貸款利息即937757×45/270=156,293元。另外
　　　，被上訴人雖已將該買賣標的所有權移轉至上訴人名義，然並未將買賣標的現
　　　實交付上訴人使用，而上訴人因該買賣標的，向銀行設定抵押貸款並逐月繳付
　　　貸款利息，準此，上訴人甲○○得向被上訴人丙○○請求自八十四年四月十三
　　　日貸款時起至八十八年一月十三日止，支付銀行之貸款利息計七十八萬一千四
　　　百六十四元（即937757X225/270=781,464）。另外；上訴人乙○○亦得請求被
　　　上訴人自八十四年四月十三日貸款時起至八十八年一月十三日止支付銀行之貸
　　　款利息共計六十四萬四千二百九十六元。爰本於不當得利之法律關係，請求被
　　　上訴人償還。
　(三)、原審將上訴人之訴及假執行之聲請均予駁回，上訴人不服提起上訴，求為判決
　　　：1.原判決廢棄；2.被上訴人龍輝公司應給付上訴人甲○○七十八萬六千二百
　　　九十三元，給付上訴人乙○○五十五萬九千零八十七元，及均自起訴狀繕本送
　　　達被上訴人之翌日起至清償日止，按年息百分之五計算之利息；3.被上訴人丙
　　　○○應給付上訴人甲○○三百八十九萬一千四百六十四元，給付上訴人乙○○
　　　二百九十二萬五千二百零九元，及均自起訴狀繕本送達被上訴人之翌日起至清
　　　償日止，按年息百分之五計算之利息；4.願以現金或等值可轉讓臺灣銀行臺中
　　　分行之定期存單供擔保，請准宣告假執行。
三、被上訴人則以：
　(一)、由上訴人主張之事實得知，上訴人主張系爭標的已構成「給付不能」，及系爭
　　　標的有「重大瑕疵」為由而主張解除契約，並依民法第二百五十九條規定回復
　　　原狀。然「給付不能」及「物之瑕疵」為兩種不能相容之事實，因當事人既主
　　　張「物之瑕疵擔保」，即表示標的物已經交付，並無所謂給付不能之問題；反
　　　之，如已構成「給付不能」，即無標的物有瑕疵之問題，是則上訴人兩者併行
　　　主張，即顯然有所主張不當。
　(二)、依民法第二三○條規定：「因不可歸責於債務人之事由，致未為給付者，債務
　　　人不負遲延責任。」蓋遲延給付屬於債務之不履行，自以可歸責於債務人之事
　　　由所致者，始由債務人負遲延責任。本件上訴人乙○○至今仍未繳納第四、七
　　　、八、九期之工程期款；被上訴人甲○○亦未繳納第八、九期之工程期款，這
　　　些期款，上訴人依約有先行給付之義務，而依房屋買賣契約第八條第三款約定
　　　：「如有下列情形或因該情形不能如期交屋時，乙方不負遲延交屋竣工之責。
      因甲方有未依約按時繳清本約各期價款及應繳之滯納金之情事。」據此約定，
      縱使被上訴人有遲延交屋之情事，被上訴人依約亦不須負遲延交屋竣工之責任
      。且系爭房地銷售廣告稱八十三年底招商開幕，僅係被上訴人為廣告要約時所
      提出之履行期限，非屬品質保證之事項；且上訴人拒辦交屋及貸款手續，致被
      上訴人就系爭攤位無法依約招商開幕，係可歸責於上訴人。
　(三)、上訴人謂被上訴人未予以裝置獨立瓦斯錶，使其無法經營美食廣場，故其自得
　　　拒絕交屋云云。然查兩造間所簽訂買賣契約為「預售買賣」，被上訴人僅予以
　　　建屋預售，至於買受人買受房屋後要做何種用途，並非系爭契約所約定之範圍
　　　，故被上訴人祇要將房屋建好，並將房屋予以交付，即已依債務本旨履行。故
　　　如卷存瓦斯裝置收據二紙，可證明瓦斯管線已設置完畢。再者，上訴人買受之
　　　攤位，要作何種營運，依系爭契約第十六條另有約定，亦即所有權人應依其需
　　　要與太聯企業管理顧問有限公司協商始得營運，至於經營何種商業活動，應依
　　　上訴人之實際需要而定。是上訴人謂被上訴人應為一定商業行為後始得交屋之
　　　主張，顯然逾越契約範圍，自不可採。
　(四)、民法第三六五條第一項規定：「買受人因物有瑕疵，而得解除契約或請求減少
　　　價金者，其解除權或請求權於買受人依三五六條規定為通知後六個月間不行使
　　　或自物之交付時起經過五年而消滅。」而民法第三五六條規定：「買受人應按
　　　物之性質，依通常程序從速檢查其所受領之物。如發見有應由出賣人負擔保責
　　　任之瑕疵時，應即通知出賣人。」「買受人怠於為前項通知者，除依通常之檢
　　　查不能發見之瑕疵外，視為承認其所受領之物。」「不能即知之瑕疵，至日後
　　　發見者，應即通知出賣人，怠於為通知者，視為承認其所受領之物。」而如前
　　　述，被上訴人於八十四年三月廿四日即已完成交屋手續，上訴人竟遲至九十年
　　　一月十一日當庭表示依民法第三五四、三五九條規定解除兩造間之買賣契約。
      依前揭規定，上訴人已逾六個月除斥期間，是則縱使上訴人有解除權，其也已
      喪失解除之權利，故上訴人依解除之法律關係向被上訴人主張權益，則其主張
      自無法律上理由。
　(五)、依兩造簽立之房屋買賣契約第八條規定：「本房屋竣工後，甲方接到交屋竣工
　　　通知書，需於通知交屋日起七天內前來辦理交屋手續，若甲方遲不接管，且不
　　　履行契約，致房屋發生其他意外損壞，應由甲方自行負擔。」而由上訴人自認
　　　之事實，其等於八十四年三月十六日均已收受交屋通知，唯其等並未辦理交屋
　　　手續，依前揭規定得知，系爭契約（房地）之危險負擔已移轉由上訴人承受，
　　　是則縱使嗣後發生「給付不能」之情事，亦應由上訴人承擔。
　(六)、最高法院五十五年台上字第二七二七號判例意旨謂：「民法第二六○條規定解
　　　除權之行使，不妨礙損害賠償之請求，並非積極的認有新賠償請求權發生，不
　　　過規定因其他原因已發生之賠償請求權，不因解除權之行使而受妨礙。故因契
　　　約消滅所生之損害，並不包括在內，因此該條所規定之損害賠償請求權，係專
　　　指因債務不履行之損害賠償而言。」據此，上訴人以九二一大地震事由解除系
　　　爭買賣契約後，請求被上訴人賠償其因貸款而支付之利息損失，即顯無法律上
　　　理由。
　(七)、縱上訴人之主張成立，被上訴人應返還被上訴人價款。然依民法第二六一條規
　　　定：「當事人因契約解除而生相互義務，準用第二六四條至第二六七條之規定
　　　。」，而由歷審認定之事實，被上訴人已將台中市○區○○段二二五之六、二
　　　二五之八地號之東方巴黎商業大樓地下一樓編號五十五及廿八之攤位所有權暨
　　　其基地應有持分所有權移轉登記在上訴人名下。為此請求法院判決，於被上訴
　　　人返還價金前，上訴人應將系爭房地所有權移轉登記與被上訴人等，亦即被上
　　　訴人等主張同時履行抗辯權，如上訴人未將系爭房地所有權（及塗銷系爭房地
　　　上所設定之抵押權）移轉與被上訴人前，被上訴人得拒絕將所收受之價金返還
　　　與上訴人。
　(八)、原審為上訴人敗訴判決，上訴人不服，提起上訴，被上訴人於本院聲明求為判
　　　決：1.上訴及擴張訴之聲明均駁回；2.如受不利判決，被上訴人願供擔保，請
　　　准宣告免於假執行。
四、本件上訴人主張其等於八十三年七月間向被上訴人訂約購買系爭攤位及基地應有
    部分之事實，業據其提出房屋預定買賣合約書、土地暨建物登記簿謄本等件為證
    ，並為被上訴人所不爭。上訴人此部分之主張，堪信為真正。上訴人又主張被上
    訴人於通知交屋時未依債之本旨提出給付，因此其等拒絕接受交屋，且系爭標的
    具有重大無可補正之瑕疵，已成給付不能，其等自得解除契約，請求被上訴人返
    還其等已給付價金及支付銀行貸款利息等節，則為被上訴人所否認，並以前揭情
　　詞置辯，因此，本件之爭點，厥在於(一)解約事由存否；(二)請求給付金額之認定。
　　茲分項審究於次：
五、解約事由之存無：
　(一)、按物之出賣人對於買受人，應擔保其物依第三百七十三條之規定危險移轉於買
　　　受人時無滅失或減少其價值之瑕疵，亦無滅失或減少其通常效用或契約預定效
　　　用之瑕疵。又買賣因物有瑕疵，而出賣人應負擔保之責者，買受人得解除其契
　　　約或請求減少其價金。民法第三百五十四條第一項、第三百五十九條分別定有
　　　明文。次按物之出賣人應擔保其物於交付時無瑕疵存在，如標的物之瑕疵於交
　　　付前確已存在，且無法修補或出賣人拒絕修補者，為期買賣雙方當事人權益之
　　　平衡，買受人當非不得主張瑕疵擔保請求權。
　(二)、就上訴人買受系爭標的物之單價以觀，上訴人甲○○買受該攤位約七．三坪，
　　　實際私有專用面積約二．三六坪（見原審卷一一六、一一七頁）；上訴人乙○
　　　○買受該攤位約三．五六坪，實際私有專用面積約一．一五坪（見外放證物之
　　　買賣契約書），各該攤位換算每坪單價非寡，足見上訴人主張其等買受系爭標
　　　的之目的，在供自行或出租他人經營餐廳或小吃店，應屬有據。且本件被上訴
　　　人於八十三年間對外招攬他人買受系爭東方巴黎商業廣場大樓時，其廣告宣傳
　　　單中已明載該大樓地下一樓為「美食廣場」（附入本院前審一卷證物袋），嗣
　　　後兩造所簽訂「房屋預定買賣合約書」所附「建材與設備」項下，亦記載「美
　　　食廣場：1.地下美食街熱食部分統一設置排油煙機之風管以利攤位營運，另每
　　　戶各裝置獨立瓦斯錶。2.公共用餐區統一設置桌椅．．．」（見原審卷第五八
　　　頁），益足證系爭房屋應具備可提供熱食之設備一事，乃契約之重要內容無訛
　　　。被上訴人辯稱：兩造間所簽訂買賣契約為「預售買賣」，伊僅建屋預售，至
　　　於買受人買受房屋後要作何種用途，並非系爭契約所約定之範圍，伊只需將房
　　　屋建好並交付，即已依債務本址履行云云，自非可採。綜上，上訴人主張系爭
　　　標的需具備可供經營熱食營業使用，為兩造買賣契約所預定之效用一節，應堪
　　　認定。依民法第三百五十四條第一項規定，被上訴人自負有擔保交付系爭標的
　　　時，可供買受人即上訴人從事「美食廣場」並予熱食等經營「小吃店業」等使
　　　用之義務。
　(三)、本件上訴人主張系爭房屋在上訴人通知交屋時，攤位面積過小、無排油煙機之
　　　風管、瓦斯管路未接好、瓦斯錶不能使用、相關設備尚未完成等情，業據上訴
　　　人提出八十四年七月十八日拍攝之現場照片二幀為證（見本院前審二卷第二七
　　　頁），復據證人即系爭地下一樓其他同批買受人廖淑芳之母洪鬆、買受人吳俊
　　　杰之母吳李善貴於前審到庭結稱：「我們有去看過，不能做生意，祇有一坪多
　　　，無法作美食生意」、「（對上訴人提出之照片有何意見？）我們第一次去時
　　　沒有隔間，第二次去才有照片上的隔間。但這樣也沒法做生意，我們二次去看
　　　時都沒有人做美食，訴訟中也沒人做美食．．．」等語（見同上卷第三六、三
　　　七頁）。且經本院前審於八十八年五月二十四日履勘現場結果：地下一樓係經
　　　營文具、電腦等商場，其上僅有通風孔、瓦斯自動切斷器、抽風機等（見前審
　　　一卷第九一頁勘驗筆錄），足證是時並非供「美食廣場」使用，亦欠缺前開兩
　　　造契約約定所應具備之排油煙機風管、瓦斯表等提供欲熱食所需之設備。再參
　　　以系爭美食廣場其餘買受人，始終未有進場營商者，且大都旋另陸續與被上訴
　　　人和解後解除契約，已分別經兩造陳明（參原審卷一六二頁背面）、證人洪鬆
　　　、吳李善貴證實明確，及被上訴人所提另案和解筆錄影本三件可憑（見前審二
　　　卷第六十七至七二頁），益徵上訴人主張被上訴人於八十四年三月十六日通知
　　　交屋時，系爭標的存有不合契約預定使用之瑕疵，應屬有據。被上訴人雖提出
　　　八十三年十一月二十七日欣中天然氣股份有限公司收據影本二紙，上載品名「
　　　裝置工程費」等字，然該收據並不足作為上訴人究係完成何項設備之證明。而
　　　被上訴人迄於本院言詞辯論終結時，亦未能舉出其他確切證據，足資證明上訴
　　　人於八十四年三月十六日通知交屋時，系爭房屋已具有合於前開兩造契約預定
　　　能提供熱食小吃店等營業使用之狀態，自不足資為上訴人有利之認定。綜上，
　　　被上訴人於通知上訴人交屋時，系爭房屋上確有未合於兩造間契約預定使用之
　　　瑕疵一節，應堪認定。
　(四)、至於上訴人抗辯依系爭房屋買賣契約第八條規定，房屋竣工後，甲方（上訴人
　　　）接到交屋竣工通知書，需於通知交屋日起七天內前來辦理交屋手續，若甲方
　　　遲不接管，且不履行契約，致房屋發生其他意外損壞，應由甲方自行負擔，此
　　　為危險負擔之約定，上訴人已於八十四年三月十六日受通知交屋，惟並未辦理
　　　交屋手續，則縱使嗣後發生重大瑕疵或給付不能情事，亦應由上訴人承擔，且
　　　上訴人遲至九十年一月十一日當庭表示依民法第三五四、三五九條規定解除兩
　　　造間之買賣契約，其解約權之行使已逾六個月除斥期間一節。查：
　　1.按買受人因物有瑕疵，而得解除契約或請求減少價金者，其解除權或請求權，
　　　於物之交付後六個月間，不行使而消滅，八十八年修正前民法第三百六十五條
　　　固定有明文，惟關於物之交付，債務人非依債務本旨實行提出給付者，不生提
　　　出之效力，此觀民法第二百三十五條規定自明。
　　2.本件被上訴人所辯其於八十四年三月十六日通知上訴人辦理交屋手續，惟上訴
　　　人迄未辦理等情，雖為上訴人所不爭執，並有被上訴人提出之空白竣工交屋通
　　　知單樣本、交寄大宗函件存根、存證信函等影本附於原審卷，及上訴人提出之
　　　台中法院郵局第三六六四號存證信函，可資參佐（見前審一卷第一四一頁背面
　　　、第一四二頁）。然揆諸前述，本件被上訴人依約既負有擔保交付系爭標的時
　　　，可供上訴人從事「美食廣場」並予熱食等「小吃店業」等使用之義務，則被
　　　上訴人於通知上訴人交屋時，系爭標的如未具有兩造約定設置排油煙機之風管
　　　、獨立瓦斯錶等，可供「美食廣場」並予熱食等「小吃店業」等使用之狀態者
　　　，即難謂被上訴人已依債務本旨實行提出給付，自不生通知交屋之效力，從而
　　　，並無上開約定之適用。再本件被上訴人既未依債務本旨提出給付，自無民法
　　　第三百六十五條第一項除斥期間規定之適用。
　(五)、本件上訴人就前開瑕疵，已於八十九年七月間請求被上訴人迅予補正，被上訴
　　　人迄仍未能補正，為其所不否認，復有上訴人提出之律師函及收件回執影本等
　　　件為憑（見前審一卷第二一０至二一二頁），及今逾期日久，乃未見出賣人之
　　　被上訴人有何補正之表示，要難謂非已確定拒絕補正，尤其，系爭東方巴黎商
　　　業大樓業因九二一地震，經臺中市政府評估為危險建築，已發包預定拆除等情
　　　，有臺中市政府八十九年五月十七日八九府工管字第五八一八九號函，及上訴
　　　人所提剪報影本可稽（見前審一卷第一八五頁、前審二卷第五四頁），且依行
　　　政院公共工程委員會九十年十二月三十一日（九十）工程衛字第九００五一五
　　　一三號、內政部同日台九十內營字第九０六七八三六號函附臺中市北區東方巴
　　　黎大樓鑑定案最終鑑定書，認該大樓原設計及變更設計之地震力明顯偏低，若
　　　欲修繕補強，除經費過高外，修繕施工有實質困難。且補強方案及設置空間嚴
　　　重受限，又修繕補強後違反建築技術規則或影響管道空間及住宅機能等，因此
　　　修繕補強無法達到安全、經濟及使用機能等應有效果等語，有該鑑定書在卷可
　　　稽（見本院重上更（二）卷第一七六至第一八四頁），足證爭標的所具之瑕疵
　　　，屬不可補正之瑕疵無訛。
　(六)、再者，觀諸兩造間就系爭買賣契約之約定，系爭房屋預定買賣合約書第十五條
　　　載明：「本約房屋基地由甲方（指上訴人）另向土地所有人價購，該土地所有
　　　人對本約房屋與乙方（指被上訴人龍輝公司）連帶負瑕疵擔保責任，並同意行
　　　使左列解約規定：一、乙方如有違約情事，致甲方依約解除本契約時，本約房
　　　屋基地『土地預定買賣契約書』亦同時解約失效，甲方因而所受之損害，應由
　　　乙方依本約第十七條規定負責賠償…」等語（見本院卷第五八頁反面），而系
　　　爭土地預定買賣合約書第六條第四款亦載明：「本合約與房屋預定買賣契約書
　　　不可分，任一合約經合法解約時，另一合約亦同時解除失效」等語（見本院卷
　　　第四八頁反面），可知，依兩造就系爭房地買賣之約定，土地所有權人（即本
　　　件被上訴人丙○○）與建設公司（即本件被上訴人龍輝公司）對於房屋基地買
　　　受人連帶負瑕疵擔保責任，且任一合約經合法解除時，另一合約亦同時解除。
　(七)、綜上，系爭房屋需可供經營熱食營業使用，乃兩造買賣契約所預定之效用，茲
　　　系爭標的確有諸多瑕疵，致無法達到該契約預定之效用，屬物之瑕疵情形，雖
　　　系爭房屋尚未交付，但有如上述之瑕疵，且該瑕疵無法補正。準此，上訴人主
　　　張被上訴人應負瑕疵擔保責任，依民法第三百五十四條、第三百五十九條規定
　　　及前開契約約定，解除系爭房屋及基地買賣契約，應屬有據。
六、得請求金額之認定：
　(一)、返還價金部分：
      本件上訴人甲○○主張已給付被上訴人龍輝公司自備款十八萬元、銀行貸款四
      十五萬元、交付被上訴人丙○○自備款八十六萬元、銀行貸款二百二十五萬元
      ；上訴人乙○○主張已給付被上訴人龍輝公司自備款十三萬元及銀行貸款三十
      二萬元、交付被上訴人丙○○自備款八十二萬元及銀行貸款一百五十七萬元等
      情，有上訴人所提銀行放款明細分戶帳影本足憑（見前審一卷第七六至七八頁
      ），且為被上訴人所不爭，堪信真實。如前所述，上訴人既已於九十年一月十
      一日本院審理時，當庭向被上訴人表示解除系爭買賣契約（見前審二卷第四八
      頁），其依民法第二百五十九條、第二百六十條規定，請求被上訴人龍輝公司
      返還上訴人甲○○已給付之價金六十三萬元、返還上訴人乙○○已給付價金四
      十五萬元；請求被上訴人丙○○返還上訴人甲○○已給付之價金三百十一萬元
      、返還上訴人乙○○已給付價金二百三十九萬元，及均依法加付法定遲延利息
      ，尚無不合，應予准許。至法定遲延利息部分，查上訴人於本院前審之九十年
      一月十一日當庭表示行使解除權，而本院前審判決以九十年一月十一日為解除
      權行使之時間，上訴人亦未上訴爭執，即告確定。是本件法定利息之起算日，
      應自上訴人基於前揭法定事由在九十年一月十一日當庭為解除契約之意思表示
      之翌日起算。
　(二)、銀行貸款利息部分：
　　1.本件上訴人甲○○主張其與被上訴人龍輝公司間就系爭買賣所需之銀行貸款，
　　　已約定：「龍輝公司同意承購甲○○於貸款核撥後，所訂購之B1樓五五號尚未
　　　能正式營業使用所產生之銀行貸款利息，三十日以內利息由甲○○支付，超過
　　　三十日以上部分則由龍輝建設公司繳付」一節，已據上訴人甲○○提出其與被
　　　上訴人龍輝公司於八十四年一月十日訂立之承諾書影本附卷可按（見本院卷第
　　　九四頁），並未據被上訴人龍輝公司爭執，又查上訴人甲○○自八十四年四月
　　　十三日貸款時起至八十八年一月十三日止，已支付銀行貸款利息共計九十三萬
　　　七千七百五十七元（含土地及房屋貸款二部分）等情，亦有上訴人所提銀行放
　　　款明細分戶帳影本足憑（本院前審一卷第七六頁），而為兩造所不爭執，應認
　　　為真實。上訴人甲○○主張其於八十四年四月十三日向中國國際商業銀行貸款
　　　，且自同年五月十三日起息，爰本於前開約定，請求被上訴人龍輝公司給付自
　　　起息日即同年五月十三日起其已支付銀行貸款利息十五萬六千二百九十三元，
　　　及自九十年一月十一日解約之翌日起，按年息百分之五計算之利息。惟依前揭
　　　承諾書約定：「．．．銀行貸款利息，三十日以內利息由甲○○支付，超過三
　　　十日以上部分則由龍輝建設公司繳付」等語，則上訴人甲○○依此契約法律關
　　　係請求貸款利息，自應扣除起息日起三十日內之利息，依此，其得請求之金額
　　　，為十五萬二千五百八十九元（計算方式：937,757-22,219(30日之利息)X450
　　　,000/2,700,000(房屋貸款之比例) ＝152,589），上訴人甲○○超上開範圍之
　　　請求，應予駁回。
　　3.至上訴人甲○○其餘銀行貸款部分，及上訴人乙○○主張其因該買賣標的，向
　　　銀行辦理貸款，自八十四年四月十三日貸款時起，至八十八年一月十三日止分
　　　別支付銀行之貸款利息共計六十四萬四千二百九十六元，致其等受有貸款利息
　　　損失等情，按無法律上之原因而受利益，致他人受損害者，應返還其利益，民
　　　法第一百七十九條定有明文，是依不當得利之法則請求返還不當得利，以無法
　　　律上之原因而受利益，致他人受有損害為其要件，查本件上訴人向被上訴人購
　　　賣系爭攤位，其等可以現金支付買賣價金，其等不以現金支付，而向銀行貸款
　　　後支付之，係其等個人資金運用之問題，並無受何損害，且被上訴人所取得之
　　　價金，係本於兩造間系爭房屋買賣契約，並非無法律上原因，是上訴人此部分
　　　之主張應屬無據，自無由准許。
七、綜上所述，上訴人本於瑕疵擔保請求權解除契約，要無不合，而契約既經解除，
    上訴人請求請求被上訴人龍輝建設股份有限公司應給付上訴人甲○○六十三萬元
    、給付上訴人乙○○四十五萬元，請求被上訴人丙○○應給付上訴人甲○○三百
    十一萬元、給付上訴人乙○○二百三十九萬元，及均自解約翌日即民國九十年一
    月十二日起至清償日止，按年息百分之五計算之利息，以及上訴人甲○○就系爭
    房屋銀行貸款利息部分，依契約法律關係請求被上訴人龍輝建設股份有限公司給
    付十五萬二千五百八十九元，及自九十年一月十二日起至清償日止，按年息百分
    之五計算之利息，為有理由，應予准許，上訴人逾上開範圍之請求，則有未合，
    應予駁回。原判決駁回上訴人全部之訴及假執行之聲請，尚有未洽。上訴意旨就
    上開准許部分指摘原判決不當，為有理由，應將該部分原判決廢棄改判。逾此部
    分之上訴則為無理由，應予駁回。又上訴人陳明願供擔保，請准宣告假執行，被
    上訴人陳明供擔保請免為假執行，就上開准許部分，均核無不合，爰分別酌定相
    當擔保金併准許之。至上訴人敗訴部分，其假執行聲請已失所依附，應予駁回。
八、又本件事證已臻明確，兩造其餘攻擊防禦方法及舉證，核與本件判決結果不生影
    響，無庸逐一論列，併此敘明。
十、據上論結，本件上訴為一部有理由，一部無理由；上訴人甲○○追加之訴為一部
    有理由，一部無理由；上訴人乙○○追加之訴為無理由。依民事訴訟法第四百四
    十九條第一項、第四百五十條、第七十九條但書、第八十五條第一項前段、第四
    百六十三條、第三百九十條第二項、第三百九十二條，判決如主文。
中　　　華　　　民　　　國　　九十一　　年　　　六　　　月　　　四　　　日
~B1民事第四庭審判長法　官　黃斐君
~B2　　　　　　　　法　官　陳蘇宗
~B3　　　　　　　　法　官　張浴美
右為正本係照原本作成。
被上訴人得上訴。
如對本判決上訴，須於收受判決送達後二十日內向本院提出上訴書狀，其未表明上訴
理由者，應於提出上訴後二十日內向本院提出上訴理由書（須按他造人數附具繕本）
，並繳納送達用雙掛號郵票拾份（每份參拾肆元）。
上訴時應提出委任律師或具有律師資格之人之委任狀；委任有律師資格者，另應附具
律師及格證書及釋明委任人與受任人有民事訴訟法第四百六十六條之一第一項但書或
第二項（詳附註）所定關係之釋明文書影本。
~B　　　　　　　書記官　謝雅惠
中　　　華　　　民　　　國　　九十一　　年　　　六　　　月　　　四　　　日
附註：
民事訴訟法第四百六十六條之一（第一項、第二項）
對於第二審判決上訴，上訴人應委任律師為訴訟代理人。但上訴人或其法定代理人具
有律師資格者，不在此限。
上訴人之配偶、三親等內之血親、二親等內之姻親，或上訴人為法人、中央或地方機
關時，其所屬專任人員具有律師資格並經法院認為適當者，亦得為第三審訴訟代理人
。
　　　　　　　　　　　　　　　　　　　　　　　　　　　　　　　　　　　　Ｂ
